【裁判字號】    98,訴,1187
【裁判日期】    990120
【裁判案由】    毒品危害防制條例
【裁判全文】
臺灣基隆地方法院刑事判決              98年度訴字第1187號
公  訴  人  臺灣基隆地方法院檢察署檢察官
被      告  乙○○
上列被告因毒品危害防制條例案件，經檢察官提起公訴（98年度
偵字第1439號），本院判決如下：
    主  文
乙○○施用第一級毒品，累犯，處有期徒刑柒月；又施用第二級
毒品，累犯，處有期徒刑肆月。應執行有期徒刑拾月。
    事  實
一、乙○○前因初犯施用毒品案件，經2次觀察、勒戒後，均認
    無繼續施用毒品之傾向，先後於民國88年3月16日及同年8月
    31日執行完畢釋放，並經臺灣基隆地方法院檢察署檢察官以
    88年度偵字第1618號及88年度毒偵字第26號、第79號、第
    165號、第181號、第4976號為不起訴處分。其於觀察、勒戒
    執行完畢釋放後5年內，再犯施用毒品案件，經本院以88年
    度毒聲字第2329號裁定令入戒治處強制戒治，於89年8月4日
    因停止戒治出監，嗣經撤銷停止戒治，再度執行強制戒治，
    於90年3月24日執行完畢，翌日接續執行另案徒刑，並因同
    案經臺灣基隆地方法院檢察署檢察官以88年度毒偵字第518
    號提起公訴，本院以88年度易字第614號判處有期徒刑6月確
    定；復因施用毒品案件，經本院以91年度毒聲字第641號裁
    定令入戒治處所強制戒治，於92年1月23日因停止戒治出監
    ，期滿未經撤銷停止戒治，於92年6月29日執行完畢，並因
    同案經本院以91年度訴字第253號及91年度易字第311號判處
    有期徒刑10月及7月確定；又因施用毒品案件，經本院以95
    年度訴字第295號及95年度易字第226號判決，分別判處有期
    徒刑8月及7月確定；再因施用毒品案件，經本院以98年度第
    343號、第559號、第685號分別判處刑責，定應執行有期徒
    刑1年8月、1年、10月確定；另因竊盜案件，經本院以91 年
    度易字第240號判處有期徒刑1年6月確定，並由本院就上開
    91年度訴字第253號、91年度易字第240號、第311號判決所
    科之刑，以92年度聲字第75號裁定定應執行有期徒刑2年9月
    ，於94年7月14日因縮刑期滿執行完畢。又因竊盜案件，經
    臺灣高等法院以95年度上易字第1648號判處有期徒刑1年2月
    確定；復因竊盜案件，經本院以95年度易字第334號分別判
    處刑責，定應執行有期徒刑2年確定，再由本院依中華民國
    九十六年罪犯減刑條例之規定，就上開95年度訴字第295號
    、95年度易字第226號、第334號及95年度上易字第1648號判
    決所科之刑，以96年度聲減字第1390號裁定分別減刑，並定
    應執行有期徒刑1年9月及6月，接續執行，於97年8月15日假
    釋出監，嗣因保護管束期滿，未經撤銷假釋，所餘未執行之
    刑以已執行論，於97年10月15日執行完畢(構成累犯)。
二、詎乙○○猶不知戒除毒癮，仍分別基於施用第一級毒品及第
    二級毒品之犯意，於98年4月24日下午6時許，在臺北縣瑞芳
    鎮○○路54號之住處，以針筒注射手臂靜脈之方式，非法施
    用第一級毒品海洛因1次，約隔半小時後，於上址住處，再
    以玻璃球吸食器燒烤之方式，非法施用第二級毒品甲基安非
    他命1次，嗣於98年4月25日凌晨12時30分許，在臺北縣瑞芳
    鎮○○○○路64之18號前，為警查獲，經採驗其之尿液，結
    果呈嗎啡、可待因、安非他命、甲基安非他命之陽性反應 (
    上開所涉分別施用第一級及第二級毒品犯嫌部分，業據基隆
    地方法院檢察署檢察官以98年度毒偵字第1091號提起公訴，
    並經本院以98年度訴字第760號判處有期徒刑8月、4月，應
    執行有期徒刑11月確定)。詎其上開施用毒品犯行為警查獲
    ，而於98年4月25日凌晨4時52分離開警局後，竟心存僥倖，
    仍分別基於施用第一級毒品及第二級毒品之犯意於98年4月
    25日凌晨4時52分至同年月26日下午3時28分間之某時，在不
    詳之地點，分別以不詳方式，非法施用第一級毒品海洛因及
    第二級毒品甲基安非他命各1次 (下稱本件施用第一級及第
    二級毒品犯行)。嗣其因另涉竊盜案件，於98年4月26日下午
    3時20分許，經警通知到場，復經其同意採驗其尿液，結果
    呈高數值之嗎啡、可待因、安非他命、甲基安非他命陽性反
    應，因而查悉上情。
三、案經臺北縣政府警察局瑞芳分局報告臺灣基隆地方法院檢察
    署檢察官偵辦起訴。
    理  由
一、按被告以外之人於審判外之言詞或書面陳述，除法律有規定
    者外，不得作為證據，刑事訴訟法第159條第1項固定有明文
    。惟被告以外之人於審判外之陳述，雖不符刑事訴訟法第15
    9條之1至第159條之4之規定，而經當事人於審判程序同意作
    為證據，法院審酌該言詞陳述或書面陳述作成時之情況，認
    為適當者，亦得為證據；當事人、代理人或辯護人於法院調
    查證據時，知有第159條第1項不得為證據之情形，而未於言
    詞辯論終結前聲明異議者，視為有前項之同意，同法第15 9
    條之5亦有明定。查本判決下列所引用之各該被告以外之人
    於審判外之書面陳述，雖屬傳聞證據，惟被告於本院準備程
    序時就該等證據之證據能力表示「無意見」，迄本院審判期
    日言詞辯論終結前知該等證據為傳聞證據，亦未聲明異議，
    本院審酌上開證據資料製作時之情況，尚無違法不當及證明
    力明顯過低之瑕疵，亦認為以之作為證據應屬適當，爰逕依
    刑事訴訟法第159條之5規定，認前揭證據資料均例外有證據
    能力。
二、按92年7月9日修正公布、93年1月9日施行之毒品危害防制條
    例第20條、第23條將施用毒品之刑事處遇程序，區分為「初
    犯」及「5年內再犯」、「5年後再犯」；依其立法理由之說
    明：「初犯」，經觀察、勒戒或強制戒治後，應為不起訴處
    分或不付審理之裁定，經觀察、勒戒或強制戒治執行完畢釋
    放後，「5年內再犯」者，因其再犯率甚高，原實施之觀察
    、勒戒及強制戒治既已無法收其實效，爰依法追訴或裁定交
    付審理，至於經觀察、勒戒或強制戒治執行完畢釋放後，「
    5年後再犯」者，前所實施之觀察、勒戒或強制戒治已足以
    遮斷其施用毒品之毒癮，為期自新及協助其斷除毒癮，仍適
    用「初犯」規定，先經觀察、勒戒或強制戒治之程序。從而
    依修正後之規定，僅限於「初犯」及「5年後再犯」2種情形
    ，始應先經觀察、勒戒或強制戒治程序；倘被告於5年內已
    再犯，經依法追訴處罰，縱其第3次（或第3次以上）再度施
    用毒品之時間，在初犯經觀察、勒戒或強制戒治執行完畢釋
    放5年以後，已不合於「5年後再犯」之規定，且因已於「5
    年內再犯」，顯見其再犯率甚高，原實施觀察、勒戒或強制
    戒治，已無法收其實效，即應依該條例第10條處罰（最高法
    院95年5月9日95年度第7次刑事庭會議決議及97年9月9日97
    年度第5次刑事庭會議決議意旨參照）。查被告前因施用毒
    品而經觀察、勒戒、強制戒治及起訴判處罪刑暨執行完畢之
    詳情（詳如事實欄一所載），有臺灣基隆地方法院檢察署刑
    案資料查註紀錄表及臺灣高等法院被告前案紀錄表在卷足參
    ，堪認被告之再犯率甚高，原實施之觀察、勒戒或強制戒治
    已無法收其實效，當無再施以觀察、勒戒或強制戒治之必要
    ，揆諸首揭說明，本案被告施用毒品之犯行雖係在第1次觀
    察、勒戒執行完畢釋放5年後所為，仍不得依毒品危害防制
    條例第20條第3項規定施以觀察、勒戒及強制戒治之處遇，
    而應由檢察官依法追訴，是本件起訴程序並無違誤。
三、訊據被告乙○○固坦承其於98年4月26日下午6時許，有先後
    施用第一級毒品海洛因及第二級毒品甲基安非他命之犯罪事
    實，惟矢口否認本件施用第一級及第二級毒品犯行，辯稱：
    其於98年4月24日下午6時許施用毒品後，就未再施用毒品，
    於98年4月25日下午3時20分在警局驗尿後，回去很累就睡覺
    ，伊並無施用本件第一級及第二級毒品犯行云云。經查：
    (一)、被告於98年4月26日下午3時20分許，因另涉竊盜案件，
        赴臺北縣警察局瑞芳分局瑞濱派出所說明案情，為警所
        採集之尿液，經送臺灣檢驗科技股份有限公司，以酵素
        免疫分析法初步檢驗後，再以氣相層析質譜儀法確認之
        檢驗，結果該檢體呈嗎啡類及甲基安非他命類陽性反應
        之事實，此有臺北縣政府警察局瑞芳分局偵辦毒品危害
        防制條例案件犯嫌尿液檢體編號對照表、臺灣檢驗科技
        股份有限公司98年5月5日濫用藥物檢驗報告1紙 (尿液
        編號N0000000)在卷可稽（見偵卷第7頁至第8頁）。而
        被告前於98年4月25日凌晨12時30分許，在臺北縣瑞芳
        鎮○○○○路64之18號，為警查獲後，自承其於經警於
        同日凌晨4時35分許所採集之尿液，經送臺灣檢驗科技
        股份有限公司，以酵素免疫分析法初步檢驗後，再以氣
        相層析質譜儀法確認之檢驗，結果該檢體確呈嗎啡類及
        甲基安非他命類均陽性反應之事實，亦有臺北縣政府警
        察局瑞芳分局偵辦毒品危害防制條例案件犯嫌尿液檢體
        編號對照表、臺灣檢驗科技股份有限公司濫用藥物檢驗
        報告 (尿液編號N0000000)各1份存卷可查 (見偵卷第44
        頁至第45頁)，並經本院以98年度訴字第760號判決就施
        用第一級毒品部分判處有期徒刑8月，施用第二級毒品
        部分判處有期徒刑4月，應執行有期徒刑11月確定，此
        有臺灣高等法院被告前案紀錄表卷附足憑。又上開警方
        二次送驗之尿液均為被告親自排放、封緘之事實，亦據
        被告於警詢中供承不諱，且二次檢驗結果均係以氣相層
        析質譜儀法進行確認，已足排除偽陽性反應之可能，堪
        以認定。
    (二)、按海洛因經注射於人體後，約百分之八十之注射量於二
        十四小時內自尿中排出。注入體內之嗎啡多以Morphine
        -3-glucuronide的形式腎小球過瀘而由尿液排出，通常
        首日即可排出百分之九十，但由於嗎啡的腸肝循環以及
        其Glucuronide衍生物的存在，使得停藥後數天仍可自
        糞便或尿液中檢測出嗎啡。而甲基安非他命口服投與後
        ，約有百分之七十於二十四小時內自尿液中排出。又按
        Smith等人對尿液嗎啡之研究 (Journal ofAnalytical
        Toxicology, Vol.25:504-514,2001)，尿液總嗎啡的半
        衰期為3.11小時，施用低劑量 (3-7毫克)海洛因，總嗎
        啡的檢測時限為7.4-31.9小時，施用高劑量(10.5-13.9
        毫克)海洛因，總嗎啡的檢測時限則為10.7-53.5小時，
        此有法務部調查局97年11月17日調科壹字第0970047212
        0號函及92年7月7日調科壹字第09200214980號函述綦詳
         (見偵卷第57頁至61頁)，足見在一般情況下，施用第
        一級毒品海洛因或第二級毒品甲基安非他命，於進入人
        體約24小時後，所能於尿液中驗出之濃度將大幅減低。
    (三)、查被告本件施用第一級及第二級毒品犯行之採尿時間係
        98 年4月26日下午3時28分許，其尿液中之嗎啡濃度為
        29753ng/ml、可待因之濃度為5397 ng/ml、安非他命濃
        度為2912ng/ml、甲基安非他命濃度則為達17269ng/ml
        ，有上開臺灣檢驗科技股份有限公司98年5月5日濫用藥
        物檢驗報告 (尿液編號N0000000)一份在卷可參；被告
        前案採尿時間係98年4月24日凌晨4時30分許，採尿檢驗
        結果，尿液中嗎啡濃度為34155ng/ml、可待因之濃度為
        7127 ng/ml、安非他命濃度為4962n g/ml、甲基安非他
        命濃度則達35328ng/ml，此亦有前開臺灣檢驗科技股份
        有限公司98年5月5日濫用藥物檢驗報告 (尿液編號
        N0000000)一份可考。是自被告供承其最後一次施用毒
        品時點係於98年4月24日下午6時許，相距本件所犯施用
        第一級及第二級毒品犯行之驗尿時間，已有約45小時之
        久，若如被告所辯其遭警釋回後，即未再施用毒品，則
        依一般人體之代謝速度觀之，自無可能在其所排放之尿
        液中，驗得高濃度之嗎啡類、安非他命類代謝物數值，
        顯見不可能係被告於45小時許前施用之毒品所單獨殘留
        ，足徵被告於98年4月25日凌晨4時52分遭警釋回後，至
        同年月26日下午3時28分間，前往警局驗尿前之某時，
        必有再次施用第一級毒品海洛因及第二級毒品甲基安非
        他命之犯行，是本案與前案 (即98年訴字760號判決)實
        非同一次施用第一級毒品海洛因及第二級毒品甲基安非
        他命之行為。
    (四)、綜上所述，本件事證明確，被告所辯顯無足取，被告犯
        行堪以認定，自應依法論科。
四、核被告所為，係犯毒品危害防制條例第10條第1項、第2項之
    施用第一級及第二級毒品罪，其持有第一、二級毒品海洛因
    、安非他命係供施用，其持有之低度行為均為施用之高度行
    為所吸收，均不另論罪。又被告於98年4月25日凌晨4時52
    分至同年月26日下午3時28分間之某時，所犯分別施用第一
    級毒品罪及第二級毒品罪各1次，犯罪各別，行為互殊，應
    分論併罰。查被告曾受前揭犯罪事實欄所載有期徒刑之執行
    完畢，有臺灣高等法院被告全國前案紀錄表在卷可稽，其受
    有期徒刑之執行完畢後，5年以內故意再犯本件有期徒刑以
    上之罪，均為累犯，均應依刑法第47條笫1項之規定加重其
    刑。爰審酌被告前有施用毒品之前科，仍不知戒除毒品惡習
    而續為施用毒品，惡性非輕，惟審酌所犯施用毒品之犯罪係
    戕害自身健康之行為，於他人尚不致造成損害等一切情狀，
    分別量處如主文所示之刑，並依刑法第51條第5款之規定，
    定其應執行之刑，以示懲儆。
據上論斷，應依刑事訴訟法第299條第1項前段，毒品危害防制條
例第10條第1項、第2項，刑法第11條前段、第47條第1項、第51
條第5款，判決如主文。
本案經檢察官甲○○到庭執行職務。
中    華    民    國    99    年     1    月    20    日
                  刑事第四庭審判長法  官  何怡穎
                                  法  官  周霙蘭
                                  法  官  王慧惠
以上正本證明與原本無異。
如不服本判決應於收受送達後10日內向本院提出上訴書狀，並應
敘述具體理由；其未敘述上訴理由者，應於上訴期間屆滿後20日
內向本院補提理由書 (均須按他造當事人之人數附繕本)「切勿
逕送上級法院」。
附錄本案論罪科刑法條：
毒品危害防制條例第10條第1項、第2項
施用第一級毒品者，處 6 月以上 5 年以下有期徒刑。
施用第二級毒品者，處 3 年以下有期徒刑。
中    華    民    國    99    年     1    月    20    日
                                  書記官  鄭梅君

司法院資訊處製作；財團法人民間司法改革基金會備份。
